臺灣屏東地方法院民事判決　九十一年度訴字第二二九號
　　原　　　告　丁○○○
　　　　　　　　乙○○
　　　　　　　　甲○○
　　　　　　　　丙○○
　　法定代理人　戊○○
　　法定代理人　己○○
右當事人間履行和解契約事件，本院判決如左：
    主      文
被告應給付原告新臺幣壹佰萬元，及自民國九十一年三月二十日起至清償日止，按年
息百分之五計算之利息。
訴訟費用由被告負擔。
本判決於原告以新臺幣拾肆萬元供擔保後得假執行。但被告於假執行程序實施前，
以新臺幣壹佰萬元供擔保後，得免予假執行。
    事實及理由
一、原告起訴主張：兩造於民國九十年七月三十日，就訴外人吳清木（原告吳潘春蘭
    之子、戊○○之夫、丙○○、乙○○、甲○○之父）受僱於被告施作屏東縣德協
    國民小學整改建廚房運餐電梯工程不幸失足死亡賠償事件達成和解，被告同意賠
    償原告新臺幣（以下同）一百萬元，並約定：待被告請領之工程保險金核發後再
    行支付，惟被告向保險公司請領保險金已遭拒絕，兩造前揭有關賠償金給付期限
　　之約定已因保險公司之拒絕給付而屆至，被告之債務業已屆期。為此爰依和解契
　　約，求為被告應給付原告一百萬元，及自起訴狀繕本送達之翌日（即九十一年三
　　月二十日）起，按年息百分之五計算之利息及願供擔保請准宣告假執行之判決。
二、被告則以：當初與原告簽立和解契約，係因為認為可以請領一百萬元之保險金，
    被告是站在第三人之立場，幫受害人爭取最大利益，被告將工程下包予廠商，如
    有工程事故應由下包廠商賠償，被告並無賠償之義務。故倘若保險金無法請領，
    被告即無給付一百萬元之義務，為此求為原告之訴及假執行聲請均駁回及如受不
    利益之判決，願供擔保請准宣告免予假執行之判決。
三、原告主張兩造於九十年七月三十日，就訴外人吳清木（原告吳潘春蘭之子、戊○
    ○之夫、丙○○、乙○○、甲○○之父）受僱於被告施作屏東縣德協國民小學整
    改建廚房運餐電梯工程不幸失足死亡賠償事件達成和解，被告同意賠償原告一百
    萬元，約定待被告請領之工程保險金核發後再行支付，惟保險公司已拒絕理賠工
    程保險金等情，業據被告提出和解書影本、友聯產物保險股份有限公司電傳文件
    影本各一件為證，被告就此亦不爭執，應堪信為真實。
四、按稱和解者，謂當事人約定，互相讓步，以終止爭執或防止爭執發生之契約。和
    解有使當事人取得和解契約所訂明權利之效力，民法第七百三十六條、第七百三
    十七條定有明文。是當事人合意成立和解契約，即已發生新的權利義務關係，當
    事人應受其拘束，按和解契約行使權利、負擔義務。次按民法所謂條件，係當事
    人以將來客觀上不確定事實之成就或不成就，決定法律行為效力之發生或消滅之
    一種附款。使法律行為效力發生或消滅，為附條件法律行為之本質，如以已發生
    權利之行使繫於條件之方法設定權利，則非附條件之法律行為。茍當事人非以法
    律行為效力之發生，而僅以其履行繫於不確定之事實者，雖亦屬約款之一種，然
    此約款並非條件，應解釋為於其事實發生時，為權利行使期限之屆至。在此情形
    ，若該事實之到來確定不發生，應認其期限已屆至（最高法院八十七年度台上字
    第一二九號判決參照）。
五、兩造簽訂系爭和解契約，被告為契約之當事人，而非第三人，原告應得依和解契
    約之約款請求被告履行。茲有疑義者為：依兩造之和解契約，原告是否已得請求
    被告履行？或系爭和解契約是否因所附之停止條件確定不成就，而失其效力，經
    查：
  (一)兩造間之系爭和解契約第二條約定：被告願給付原告一百萬元（即被告投保友聯
    產物保險股份有限公司之意外險保險金，保單號碼：1203第ZEL00123號，若該保
    單之理賠金額逾一百萬元時，所逾出之金額，被告亦同意悉數給付予原告），依
    此約定內容，兩造顯然係以已發生之損害賠償請求權之行使繫於保險公司給付保
    險金之條件的方法設定權利，系爭和解契約僅將被告義務之履行繫於不確定之事
    實，而非以法律行為之效力發生繫於不確定之事實。據此，兩造前開約定並非條
    件，應解釋為於保險公司給付保險金之事實發生時，為權利行使期限之屆至。今
    保險公司既已拒絕理賠，依照開說明，應認約定之期限已經屆至，原告自得依和
    解契約請求被告履行義務。
  (二)被告雖辯稱當初與原告簽立和解契約，係因為認為可以請領一百萬元之保險金，
    被告是站在第三人之立場，幫受害人爭取最大利益，倘若保險金無法請領，被告
    即無給付一百萬元之義務云云。然被告為契約之當事人而非第三人，且依照兩造
    契約定之內容，如保險公司拒絕理賠，被告依約履行之期限已經屆至，已如前述
    ，是被告所辯，尚非有據。
六、兩造簽訂系爭和解契約，依約被告應於期限屆至時履行，今和解契約所定之履行
    期限已因保險公司拒絕理賠保險金而屆至。從而，原告依和解契約第二條之法律
    關係，求為判決如主文第一項所示，即非無據，應予准許。又原告陳明願供擔保
    ，聲請宣告假執行，被告亦陳明願供擔保，聲請宣告免予假執行，均核無不合，
    爰酌定相當擔保金額准許之。
據上論結，原告之訴為有理由，依民事訴訟法第七十八條、第三百九十條第二項、第
三百九十二條，判決如主文。
中　　　華　　　民　　　國　　九十一　　年　　十二　　月　　十八　　日
                                    臺灣屏東地方法院民事第一庭
~B審判長法官　羅心芳
~B法　　　官　許蓓雯
~B法　　　官　周群翔
右為正本係照原本作成。
如不服本判決，應於收受送達後二十日內向本院提出上訴書狀（均須按他造當事人之
人數附繕本）。
~B法院書記官　劉淑蓉
中　　　華　　　民　　　國　　九十一　　年　　十二　　月　　十八　　日
